臺灣臺南地方法院民事裁定
 108年度再易字第26號

再審聲請人  黃豊喬  
再審相對人  李承錦  

上列當事人間請求確認房屋所有權事件，再審聲請人對於本院民
國108年9月17日108年度再易字第17號確定裁定聲請再審，本院
裁定如下：
    主  文
再審之聲請駁回。
再審聲請費用新臺幣壹仟元由再審聲請人負擔。
    理  由
一、按民事訴訟法第507 條規定：「裁定已經確定，而有第496
    條第1 項或第497 條之情形者，得準用本編之規定，聲請再
    審」；第500 條第1 項規定：「再審之訴，應於30日之不變
    期間內提起」；第2 項規定：「前項期間，自判決確定時起
    算，判決於送達前確定者，自送達時起算；其再審之理由發
    生或知悉在後者，均自知悉時起算。但自判決確定後已逾5
    年者，不得提起」。本件再審聲請人係對本院108年度再易
    字第17號確定之裁定（下稱原再審裁定）提起再審，而原確
    定裁定係不得抗告之裁定，於送達前已確定，是再審聲請人
    本件聲請再審之期間應自原確定裁定送達時起算，查原確定
    裁定係於民國108年9月23日送達再審聲請人，業據本院調卷
    查明屬實，有本院送達證書1件在卷可稽（見原再審裁定卷
    第93頁），而本件再審聲請人係於108年10月21日聲請再審
    ，觀諸再審聲請人聲請再審狀上本院收文章甚明（見本院卷
    第13頁），是再審聲請人本件再審之聲請，經核尚未逾裁定
    確定30日內提起再審聲請之法定不變期間，合先敘明。
二、再審聲請意旨略以：
  ㈠緣本院108年再易字第7號民事裁定（下稱原確定裁定）未經
    調查、審認，徒以再審聲請人原確定裁定及108年度再易字
    第1號再審之訴（下稱原再審判決）均以法律規定之同一款
    再審事由「民事訴訟法第436條之7規定影響裁判之重要證物
    漏未斟酌」為由提起聲請，遽認定係「相同事由，更行提起
    再審之訴」裁定駁回；然，再審聲請人所提再易7號裁定有
    重要證物漏未斜酌係就原再審判決而言；所提原再審判決有
    重要證物漏未斟酌，係就本院107年度簡上字第205號判決（
    下稱原確定判決）而言，另參照民事訴訟法第436條之7規定
    立法理由，應就「該重要物是否業經斟酌而重行提起再審」
    以認定前開二者是否屬同一事由，如業經斟酌，復重行提起
    再審，則屬同一事由；反之如未經斟酌，則非屬同一事由。
    然原再審裁定、原確定裁定皆未就前開二者之實際内容各為
    如何、是否足認屬同一事由等為調查、說明。
  ㈡另原再審裁定亦無視卷證，僅泛指「再審理由完全相同，原
    確定裁定駁回再審之訴，於法並無不合」，並未就原確定裁
    定徒以「適用法律規定之同一款再審事由『民事訴訟法第436
    條之7規定，影響裁判之重要證物漏未斟酌』即裁定駁回再審
    之訴」一事認定是否有適用法規錯誤，及原確定裁定、原再
    審判決是否有重要證物漏未斟酌，致影響裁判、該漏未斟酌
    之證物是否未經實體審判、再審聲請人據此提起原確定裁定
    之重要證物未經實體審判，是否非屬「同一事由，更行提起
    再審之訴」？等爭點為調查、說明，消極不適用民事訴訟法
    第436條之7、第222條第1項、第498條之1規定；且引用兩造
    未經聲明、未提示兩造辯論之事由，憑空指為再審聲請人之
    主張，以之推論事實，違反論理法則；又將記明筆錄之「兩
    造不爭執事項」書證及所憑之重要證物棄置不理，未以之作
    為裁判基礎；不就再審聲請人所提其他適用法規錯誤事由調
    查、說明，棄置不理，有大法官會議釋字第177號解釋所指
    「消極不適用法規，顯然影響裁判」之適用法規顯有錯誤情
    事、且就足以影響裁定之重要證物漏未斟酌，即駁回聲請再
    審，此應有適用法規錯誤情事，爰於法定期間聲請本件再審
    之訴。
  ㈢再審聲請人於108年1月30日就原確定判決提起再審之訴，係
    以原確定判決漏未斟酌下列6項重要證物為由：⒈最高法院10
    4年度台上字第64號判決意旨。⒉兩造間合資購買臺南市○○區
    ○○街0000號房屋（下稱系爭房屋）各出資金額證明。
　　⒊再審相對人於107年3月13日民事答辯狀自認再審聲請人將
　　系爭房屋所有權2分之1借用再審相對人名義登記及兩造存在
　　合資購買約定。⒋再審相對人於106年12月8日在本院106年
　　度易字第1357號刑案（下稱本件刑案部分）中之證詞，係自
　　認再審聲請人將系爭房屋所有權2分之1借用再審相對人名義
　　登記之原因事實為「兩造合買系爭房屋，因再審相對人出的
　　錢比較多」，及系爭房屋的所有權狀原本放在2樓書櫃由兩
　　造共同保管，但遭再審相對人私自取走。⒌本院107年10月1
　　6日準備程序筆錄整理之兩造不爭執事項㈠、㈣、㈤、㈦。
　　⒍再審聲請人107年11月28日民事陳報法庭錄音光碟轉譯文
　　書狀後附之筆錄。然原再審判決僅就上述⒈、⒌說明，其餘
　　則隻字未提，並將上述⒌指為再審聲請人一造之陳述，而以
　　無再審理由判決駁回再審聲請人之訴確定。
  ㈣再審聲請人再以原再審判決漏未斟酌下列重要證物為由提起
    再審：⒈本院107年10月16日準備程序筆錄記載：「五、其
　　他我（再審聲請人）要補充：107年10月9日民事上訴準備書
    狀，兩造不爭執事項：㈠…㈧…。被上訴人訴訟代理人：沒有意
    見」，係再審聲請人補充陳述兩造不爭執事項後，受命法官
    接續詢問再審相對人訴訟代理人表示沒有意見。⒉最高法院1
    04年度台上字第207號判決意旨。⒊再審相對人於107年3月13
    日民事答辯狀自認事項。⒋再審相對人於106年12月8日於本
    件刑案部分中之證詞。⒌再審聲請人107年11月28日民事陳報
    法庭錄音光碟轉譯文書狀後附之筆錄。然經本院以原確定裁
    定程序受理後，原確定裁定竟以再審聲請人係以與再審聲請
    人提起108年度再易字第1號再審之訴，而經原再審判決認無
    再審理由駁回之同一事由提起再審之訴，而裁定駁回再審聲
    請人之訴。惟再審聲請人於原確定裁定程序提起之聲請再審
    理由其中：本院107年10月16日準備程序筆錄記載：「五、
    其他我（再審聲請人）要補充：107年10月9日民事上訴準備
    書狀，兩造不爭執事項：㈠…㈧…。被上訴人訴訟代理人：沒有
    意見」，係再審聲請人補充陳述兩造不爭執事項後，受命法
    官接續詢問再審相對人訴訟代理人表示沒有意見部分，為再
    審相對人對再審聲請人主張之上開事實為自認；而再審聲請
    人107年11月28日民事陳報法庭錄音光碟轉譯文書狀後附之
    筆錄，經本院於107年12月6日言詞辯論程序時訊問再審相對
    人有何意見，再審相對人之訴訟代理人表示：「請求鈞院依
    法審酌」，亦是再審相對人對此在言詞辯論時不爭執，亦屬
    自認，依最高法院104年度台上字第207號判決意旨，有拘束
    法院之效力，並非僅再審聲請人一造之陳述，與再審聲請人
    於108年度再易字第1號聲請再審理由並非同一，原確定裁定
    以再審聲請人係以與再審聲請人提起本院原再審判決經認定
    無再審理由判決駁回之同一事由提起再審之訴，適用法規顯
    有錯誤，而有民事訴訟法第496條第1項第1款之再審事由。
  ㈤再審聲請人前於訴訟程序中已提出之下列重要證物，原確定
    裁定、原再審判決及前訴訟程序確定判決於理由中均未論及
    ，隻字未提，亦未說明再審聲請人此部分之主張及證物不可
    採之理由，遽以裁定駁回，顯然漏未斟酌下列足以影響判決
    結果之重要證物，符合民事訴訟法第497條之再審事由：
　　⒈兩造間合資購買系爭房屋各出資金額證明。⒉再審相對人
　　於106年12月8日在本件刑案部分中之證詞。⒊再審相對人於
　　107年3月13日民事答辯狀自認再審聲請人將系爭房屋所有權
　　2分之1借用再審相對人名義登記及兩造存在合資購買約定。
  ㈥另原再審裁定理由三、本院之判斷：（三）記載：「再審聲
    請人雖以：…依上揭2.最高法院104年度台上字第207號判決
    意旨，有拘束法院之效力，並非僅再審聲請人一造之陳述，
    與再審聲請人提起本院108年度再易字第1號再審之訴之再審
    理由並非同一，原確定裁定以再審聲請人係以與再審聲請人
    提起本院108年度再易字第1號再審之訴經再審確定判決認無
    再審理由判決駁回之同一事由提起再審之訴，適用法規顯有
    錯誤，而有民事訴訟法第496條第1項第1款之再審事由云云
    ，考其意思…再審聲請人執前詞對原確定裁定聲請再審，並
    非依據原確定裁定所確定之事實而為之法律上判斷，而係就
    原確定裁定認定事實錯誤聲請再審，揆諸上開說明，不生適
    用法規顯有錯誤之問題」，然上述主張之事由兩造均未聲明
    、亦未提示兩造辯論，原再審裁定憑空指為再審原告之主張
    事由，以之推論事實，違反論理法則，與本案並無關聯，有
    違民事訴訟法第222條第1項、第3項規定，有民事訴訟法第4
    96條第1項第1款之再審事由。
  ㈦綜上，原再審裁定、原確定裁定、原再審判決及原確定判決
    有上述適用法規顯有錯誤及就足以影響判決之重要證物漏未
    斟酌，致影響判決結果之情形，爰請求廢棄原再審裁定、原
    確定裁定、原再審判決及原確定判決，為適法之判決等語，
    並聲明：⒈原再審裁定、原確定裁定、原再審判決及原確定
    判決均廢棄；⒉確認再審聲請人就系爭房屋與再審相對人有
    借名登記關係，再審聲請人就系爭房屋有二分之一之所有權
    ；⒊再審相對人應將系爭房屋鑰匙1份交付再審聲請人，並不
    得再為置換門鎖或其他禁止或妨礙再審聲請人進入系爭房屋
    之行為。
三、本院之判斷：
　  再審聲請人上開聲請意旨，雖指摘原再審裁定僅泛指再審理
　  由完全相同即駁回其再審，不僅引用兩造未經聲明、未提示
　  兩造辯論之事由指為再審聲請人之主張，以之推論事實，且
　  並未就原確定裁定及原再審判決是否有適用法規錯誤、重要
　  證物漏未審酌等為調查、說明，故具「就足以影響裁判之證
　  物，漏未斟酌」及「適用法規顯有錯誤」等再審事由云云，
　  惟查：
　㈠按民事訴訟法第496條第1項第1款所謂適用法規顯有錯誤，係
    指確定判決所適用之法規，顯然不合於法律規定，或與司法
    院現尚有效及大法官會議之解釋顯有違反，或消極的不適用
    法規，顯然影響裁判者而言，並不包括判決理由矛盾、理由
    不備、取捨證據及認定事實錯誤之情形在內，此等事由，當
    事人雖得於判決確定前，據為提起上訴之理由，究與適用法
    規顯有錯誤之情形有間，不得據以提起再審之訴（司法院大
    法官會議釋字第177號解釋、最高法院63年台上字第880號、
    92年度台上字第320號判決意旨參照）；次按對於簡易訴訟
    程序之第二審確定終局裁判，如就足影響於裁判之重要證物
    ，漏未斟酌者，亦得提起再審之訴或聲請再審，民事訴訟法
    第436條之7定有明文。惟所謂「足影響於判決之重要證物，
    漏未斟酌」者，係指第二審言詞辯論終結前，已經存在並已
    為聲明之證據，第二審確定判決未調查，且未於判決理由中
    說明其無調查、斟酌之必要，或雖經調查而未於判決中斟酌
    ，並須足以影響裁判結果而言；又對於已確定之裁定聲請再
    審，以該裁定自身具有法定之再審原因為限，若對其他裁判
    有所指摘，資為聲請再審之理由，即不得謂為合法；僅對前
    訴訟程序之確定裁判有所指摘，並未表明上開確定裁定有何
    法定再審原因，其再審之聲請，自難認為合法（最高法院70
    年度台聲第152號裁定、69年台聲第123號判例參照）。另當
    事人聲請再審，聲明係對某件裁定為再審，但其聲請再審訴
    狀理由，指摘該確定裁定以前之再審裁判如何違法部分，不
    能認係對所聲請再審裁定之再審理由，法院無一一論斷之必
    要。（最高法院86年度台聲字第172號裁定要旨參照）
　㈡經本院依職權調取上開民事卷宗，再審聲請人歷次所提出之
    聲請再審事件（即原再審判決、原確定裁定、原再審裁定）
    ，核其再審聲請狀所載，無非係以其所提之：⑴兩造間合資
    購買系爭房屋各出資金額證明、⑵再審相對人於107年3月13
    日民事答辯狀自認再審聲請人將系爭房屋所有權2分之1借用
    再審相對人名義登記，及兩造存在合資購買約定、⑶再審聲
    請人107年11月28日民事陳報法庭錄音光碟轉譯文書狀後附
    之筆錄、⑷再審相對人於本件刑案部分中「再審聲請人將系
    爭房屋所有權2分之1借用再審相對人名義登記之原因事實為
    『兩造合買系爭房屋，因再審相對人出的錢比較多』」，及「
    系爭房屋的所有權狀原本放在2樓書櫃由兩造共同保管，但
    遭再審相對人私自取走」等證詞、⑸原確定判決107年10月16
    日準備程序筆錄整理之兩造不爭執事項㈠、㈣、㈤、㈦。等證據
    及歷次訴訟程序中之資料、筆錄主張為足以影響裁判之證物
    ，而歷審漏未斟酌等語，惟再審聲請人前已以前開相同理由
    及再審事由多次聲請再審，經本院以原再審判決、原確定裁
    定駁回其再審之訴、再審之聲請在案，再審聲請人於原再審
    裁定中復就先前歷次所提相同事由重覆論述，原再審裁定因
    而認原確定裁定依民事訴訟法第498條之1規定駁回再審聲請
    人之訴，於法並無不合。
　㈢又再審聲請人上開所指漏未審酌之證據，經核皆已於原確定
    判決卷內提出，並經原確定判決中載明「本件原告主張兩造
    間就系爭房屋成立借名登記契約，並提出…本院106年度易字
    第1357號侵入住宅案審判筆錄…系爭房屋交屋後額外購置物
    品及施作項目一覽表、委託室內裝潢證明書、委託重新補土
    粉刷室內牆壁油漆證明書、委託裝設太陽能熱水器證明書、
    委託製作室內窗簾證明書、委託裝設分離式冷氣機證明書…
    等資料為證」、「本件上訴人固主張其與被上訴人各出資30
    0萬元、500萬元共同購買系爭房屋，並提出存摺內頁、取款
    憑條、帳戶歷史交易清單等證據，證明其曾先後匯款予被上
    訴人…」，而其餘之攻擊防禦方法，及未經援用之證據資料
    ，亦經原確定判決載明「…經本院斟酌後，認為均不足以影
    響本判決之結果，自無逐一詳予論述之必要」，且原確定判
    決業已於內文中詳述其認事用法、形成心證之過程及論理依
    據，可見原確定判決已就前開事證為調查，此屬原審法院本
    於其事實審法院取捨證據、認定事實之職權行使，此並已由
    原再審判決就原確定判決並無再審聲請人所指再審事由存在
    為說明，亦由原確定裁定、原再審裁定加以援引後駁回其再
    審之聲請，再審意旨指稱原再審裁定有「就足以影響裁判之
    證物，漏未斟酌」情事，並不可採。更何況依前開說明，本
    件聲請係對原再審裁定為再審，聲請再審意旨指摘原再審裁
    定以前之再審裁判如何違法部分，不能認係對所聲請再審裁
    定之再審理由，本院亦無一一論斷之必要。
　㈣另再審聲請意旨陳稱原再審裁定理由三、本院之判斷：  （
    三）部分之理由內容，未經兩造聲明，亦未提示兩造辯論，
    係憑空指為聲請人主張，違背論理法則云云，然究其再審理
    由，核屬對原再審裁定、原確定裁定、原再審判決認定相對
    人對於再審聲請人之主張「不構成視同自認」有所指摘，應
    係認原再審裁定認定事實錯誤、取捨證據失當，則依前揭說
    明，亦不得據為聲請再審之事由。
五、綜上所述，原再審裁定並無再審聲請人所指適用法規錯誤或
　　漏未斟酌重要證物之情事，再審聲請人據此聲請再審，均無
　　理由，應依法駁回其聲請。
六、據上論結，本件再審之聲請，顯無理由，依民事訴訟法第50
    7條、第502條第1項、第95條、第78條之規定，裁定如主文
    。
中　　華　　民　　國　　110 　年　　8 　　月　　25　　日
                  民事第四庭  審判長法  官  施介元
　　　　　　　　　
                                    法  官  田玉芬
　　　　　　　　　　　　　　　　　　
                                    法  官  李杭倫
以上正本係照原本作成。
本裁定不得抗告。
中　　華　　民　　國　　110 　年　　8 　　月　　26　　日
                                    書記官　黃怡惠